【裁判字號】    98,交聲,1244
【裁判日期】    990129
【裁判案由】    違反道路交通管理處罰條例聲明異議
【裁判全文】
臺灣士林地方法院刑事裁定            98年度交聲字第1244號
原處分機關  臺北市交通事件裁決所
異議人即    乙○○
受處分人
上列異議人即受處分人因違反道路交通管理處罰條例案件，對於
臺北市交通事件裁決所民國98年9 月30日所為之處分（原處分案
號：北市裁罰字第裁22-AEY175448號），聲明異議，本院裁定如
下：
    主  文
異議駁回。
    理  由
一、按汽車駕駛人行經有燈光號誌管制之交岔路口闖紅燈者，處
    新臺幣（下同）1,800 元以上5,400 元以下罰鍰，道路交通
    管理處罰條例第53條第1 項定有明文；又汽車駕駛人有上開
    條例第53條情形者，除依原條款處罰鍰外，並記違規點數3
    點，同條例第63條第1 項第3 款亦有明文。
二、原處分意旨略以：異議人即受處分人乙○○駕駛車牌號碼69
    68-QH 號自用一般小客車（下稱上開自小客車），於98年7
    月7 日16時5 分許，行經臺北市○○區○○街與文德路220
    巷口時，因未依規定闖越紅燈，遭執勤員警當場製單舉發「
    闖紅燈」之違規，爰依道路交通管理處罰條例第53條第1 項
    、第63條第1 項第3 款（原處分機關漏載第3 款），裁處異
    議人罰鍰2,700 元，並記違規點數3 點。
三、聲明異議意旨略以：伊於上揭時、地，駕駛上開自小客車，
    為警攔停舉發「闖紅燈」之違規，惟伊確實係依據號誌燈號
    行駛，並無闖紅燈之情事，請原舉發單位提出伊違規事實採
    證照片等證據，否則伊實難甘服云云。
四、經查：
    (一)異議人有於98年7 月7 日16時5 分許，駕駛上開自小客車
      ，在臺北市○○區○○街與文德路220 巷口之設有燈光號
      誌管制之交岔路口闖紅燈，為警攔停舉發之事實，為異議
      人所是認，並有臺北市政府警察局北市警交字第AEY17544
      8 號舉發違反道路交通管理事件通知單1 紙在卷可稽，此
      部分事實，洵堪認定。而該舉發通知單上並載明：「違規
      人拒簽」、「已告知違規人到案處所及應繳罰款時間，違
      規人拒簽拒收」等文，依違反道路交通管理事件統一裁罰
      標準及處理細則第11條第1 項第1 款之規定，應視為異議
      人已合法收受該舉發單，合先敘明。
    (二)異議人雖辯以：伊並無闖紅燈行為云云，惟經證人即本件
      舉發員警丙○○於本院訊問時具結證稱：「當天98年7 月
      7 日15時到18時許，伊擔任交通執法勤務，攔到異議人是
      在臺北市○○街與文德路220 巷口，看到異議人闖紅燈，
      伊在成功路2 段時才攔到異議人，當時異議人是開車還有
      載一位小姐。當時異議人是從陽光街西向東方向行駛，伊
      是東向西方向，當時伊騎車值勤還沒有完全停下來，就看
      到異議人闖越陽光街與文德路220 巷口之紅綠燈。當時伊
      前面車輛已經都完全靜止，伊才看到異議人駕駛自小客車
      闖紅燈，僅有這一輛闖紅燈，所以伊就迴轉去追異議人。
      伊從陽光街追到成功路，大約追1 分鐘左右，伊騎乘之警
      用摩托車時速最快僅能騎到55公里，異議人剛好要左轉才
      被伊攔下。異議人要左轉成功路時，沒有闖紅燈，因為當
      時剛好是綠燈。」、「伊值勤之位置，距離陽光街與文德
      路220 巷口位置，約5 公尺至10公尺，因為伊前方還有摩
      托車跟汽車。」等語明確（見本院卷第19頁至第20頁），
      證人丙○○並庭呈其所繪製之攔舉違規示意圖附卷（見本
      院卷第25頁），衡諸證人丙○○為依法執行交通勤務之警
      員，其前開證述內容對該路段闖紅燈情形及取締方式為詳
      盡之描述，均合於常情而無矛盾齟齬，且其與異議人本不
      認識，並無仇怨，衡情應無設詞陷害異議人之必要，是其
      所述內容自得採信。
    (三)又觀異議人對於證人丙○○庭呈之現場示意圖表示：「完
      全畫錯，伊當時有經過陽光街口，車行方向是在成功路2
      段上，經過陽光街口，原本左轉要進入陽光街，就被攔停
      ，伊是在教堂處被攔停。」，惟其所辯之詞，業具證人丙
      ○○結證稱：「異議人路未記對，他在成功路2 段時往東
      是星雲街，往西是陽光街，不可能會是要經過星雲街，伊
      看到異議人在文德路220 巷口違規，伊才去追他，伊追到
      成功路2 段時，才追到異議人。」，復經本院核實證人所
      繪製之示意圖，並無發現違誤之處，顯見異議人對於為警
      攔停當時之路段名稱與情狀，記憶並未明確，其所辯之詞
      得否採信，尚屬有疑。至證人即舉發當時乘坐於上開自小
      客車副駕駛座上之甲○○，其就異議人遭舉發經過雖到庭
      具結證述，惟對於車上尚有何人？當天異議人車輛行駛於
      何路段上？異議人有無闖紅燈？以及警察攔檢地點、攔檢
      過程等細節，皆表示不清楚、不記得，其所為證詞，並無
      可資參考之處，再參以證人丙○○所提供之舉發現場錄影
      光碟，僅側錄異議人遭警攔停後表示其未違規及拒絕簽收
      舉發通知單等情，未敘及異議人行駛路段及方向，對於本
      院判斷異議人是否有違規乙節並無助益，附此說明。
    (四)另異議人雖質以：本件交通違規事件之舉發，並無違規採
      證照片可資為證云云。惟考量交通違規行為多屬迅速、稍
      縱即逝及不可回復等特性，舉發機關或原處分機關若能提
      出更多之法定證據方法，例如人證、書證、物證等證據資
      料以供司法審查之交通法庭加以判斷該交通違規行為之存
      否，自屬允當，惟若因前揭交通違規行為特性而無法提供
      更多相關之書證、物證時，則舉發警員於司法審查之訴訟
      程序上立於證人之地位而證述其當時親身目擊及見聞之交
      通違規行為經過，亦屬於法定證據方法之一之人證證述，
      於法亦不有違，至於舉發警員立於證人之地位所為之證述
      是否可採，此乃交通法庭依經驗及論理法則判斷其證明力
      為何而得否採擇之心證層次，斷不可以舉發警員作為證人
      之所述，因不可能反於其先前所為舉發而認均不可採，而
      全盤否定其立於證人地位所為之陳述。故於本件中，舉發
      警員丙○○於本院審理中既已居於證人之地位具結陳述其
      所親身目擊及見聞本件異議人駕駛上開自小客車闖紅燈之
      違規事實，本院認自足以擔保其證詞之憑信性。再者，若
      硬性要求舉發員警不分違規情節一律必須預留證據，俾便
      事後提出供法院審查，除有現實技術可行性之困難外，將
      大幅提高交通管理之行政成本，並嚴重削弱道路交通管理
      之行政效能，此絕非立法者制定道路交通管理法規之本意
      。本件異議人確有前開違規行為，業經論述如前，是異議
      人尚不得以本件無採證照片即主張無違規事實。從而，異
      議人確有前揭違規事實，堪予認定，其前揭所辯，自不足
      採。
五、綜上所述，異議人確有在前揭時、地，駕駛上開自小客車，
    為警攔停製單舉發「駕車行經有燈光號誌之交岔路口闖紅燈
    」之違規行為，原處分機關依道路交通管理處罰條例第53條
    第1 項、第63條第1 項第3 款之規定，裁處異議人2,700 元
    罰鍰，並記違規點數3 點，核無違誤，本件異議人之異議無
    理由，應予駁回。
據上論斷，應依道路交通案件處理辦法第19條，裁定如主文。
中    華    民    國    99    年    1     月    29    日
                        交通法庭法  官  高雅敏
以上正本證明與原本無異。
如不服本裁定應於送達後5日內向本院提出抗告狀。
                                書記官  陳映羽
中    華    民    國    99    年    1     月    29    日


司法院資訊處製作；財團法人民間司法改革基金會備份。
